臺灣高等法院花蓮分院刑事判決　　　　　　　　　　　九十四年度上訴字第三二號
　　上訴人即被告　甲○○
右列上訴人即被告因違反槍砲彈藥刀械管制條例案件，不服臺灣臺東地方法院九十三
年度訴字第一四二號中華民國九十三年十二月三十一日第一審判決( 起訴案號：臺灣
臺東地方法院檢察署九十三年度偵字第一０八四號），提起上訴，本院判決如左：
    主  文
原判決撤銷。
甲○○未經許可，持有可發射子彈具有殺傷力之土造獵槍，累犯，處有期徒刑壹年貳
月，併科罰金新臺幣參萬元，罰金如易服勞役，以銀元參佰元即新臺幣玖佰元折算壹
日，土造獵槍壹枝及扣案火藥壹罐（重約柒拾肆點伍公克）沒收之。
    事  實
一、甲○○前因違反槍砲彈藥刀械管制條例、麻醉藥品管理條例等案，經法院分別判
    處有期徒刑三月、四月及五月，定執行刑有期徒刑八月，於民國（下同）八十七
    年十二月二十八日縮短刑期執行完畢。猶不知悔改，復於八十九年底、九十年初
    某日，在臺東縣卑南鄉○○村○○○道第二十七林班地，拾得某姓名年籍不詳之
    人所棄置之可發射子彈具殺傷力土製獵槍一支，而未經中央主管機關許可持有之
    ，並用以打獵。其又意圖供上開獵槍使用，於九十年五月初某日，在臺東市某釣
    魚店，購入爆裂物主要組成零件之扣案火藥一罐（重約七十四點五公克），亦未
    經中央主管機關許可而持有之。嗣於九十年五月十八日凌晨二時許，為警持搜索
    票前往臺東縣卑南鄉○○村○○路三三六巷三四號其住處，當場查獲上情。
二、案經臺東縣警察局臺東分局報請臺灣臺東地方法院檢察署檢察官偵查起訴。
    理  由
一、訊據上訴人即被告甲○○固坦承購入並持有上開扣案火藥，及被搜獲白面鼯鼠等
    情，惟矢口否認有何撿拾或持有具殺傷力土造獵槍之犯行，辯稱：未撿拾或持有
    土造獵槍，亦未持土造獵槍獵捕野生動物，白面鼯鼠係其在林道路邊撿拾云云。
    惟查：
  (一)被訴持有土造獵槍部分：
    (1)本件被查獲之白面鼯鼠係被槍枝擊殺身亡，為被告所自承（見準備程序筆錄第
      四頁不爭執事項），核與證人即被告同居女友利惠珍所證相符（見警詢第四頁
      背面），且有相片一張附卷可稽（見警詢卷第八頁下方），事證明確。
    (2)上開白面鼯鼠既係被槍枝擊殺身亡，再觀之該鼠左胸因被槍射擊所致之大量血
      跡，足見上開槍枝確可擊發子彈，並具有相當威力。而以白面鼯鼠野生具較佳
      環境適應力之特性，尚且被上開槍枝所擊殺身亡，則以之射擊適應力較差之人
      類，當有穿透皮膚層造成傷害之虞，就此被告亦無爭執（見準備程序筆錄第四
      頁），是應認上開槍枝亦具殺傷力。又因本件並未實際查獲上開槍枝，無從送
      請鑑定或為任何比對，是自應從輕依被告警、偵訊所承，認該槍枝為槍砲彈藥
      刀械管制條例第十一條所規範之「其他可發射子彈具有殺傷力之土製獵槍」。
    (3)上開白面鼯鼠係在被告住處查獲，且該鼠係被告持土造獵槍所獵殺，業據被告
      於警詢及檢察官偵訊時自承在卷（見警卷第二頁、核退卷第一一頁），核與證
      人即其女友利惠珍所證相符（見警卷第四頁背面），而其自述與利惠珍為同居
      男女朋友關係，感情佳，又無仇隙，利惠珍自無設詞誣陷之可能。再被告於本
      院審理最後陳述時亦自承有撿拾上述土造獵槍而持有之，從而自白應與事實相
      符，所辯無非事後卸責之詞，不足採信。此部分事證明確，被告未經許可持有
      可發射子彈土造獵槍之犯行，應堪認定。
  (二)持有彈藥主要組成零件部分：
    (1)被告自白部分有在其住處查獲之火藥一罐扣案可資佐證，足見所承與事實相符
      。
    (2)依槍砲彈藥刀械管制條例第四條第一項第二款規定，該條例所謂之「彈藥」，
      係指各式槍砲所使用之砲彈、子彈及其他具有殺傷力或破壞性之各類炸彈、爆
      裂物而言，是炸彈及爆裂物，為該條例所稱之彈藥。又依內政部八十六年十一
      月二十四日（八六）臺內警字第八六七０六八三號公告之「各類槍、彈藥主
      要組成零件種類」表，火藥係炸彈及爆裂物之主要組成零件，則火藥為該條例
      所稱彈藥之組成零件甚明。
    (3)扣案火藥含有碳粉、鋁粉、氯酸鉀等成分，係屬煙火類火藥，業經內政部警政
      署刑事警察局鑑驗在卷，有該局九十年六月二十八日刑鑑字第七三二四七號鑑
      驗通知書附卷可憑（見警卷第一七頁），依上開說明，扣案火藥一罐為彈藥刀
      械管制條例所稱彈藥之主要主成零件，應可確認。此部分事證亦已明確，被告
      未經許可持有彈藥主要組成零件之犯行，亦堪認定。
二、核被告所為，係違反槍砲彈藥刀械管制條例第五條「非經中央主管機關許可，不
    得持有彈藥、刀械」之規定，而分別犯該條例第十一條第四項之未經許可持有可
    發射子彈具殺傷力之土製獵槍罪及第十三條第四項之未經許可持有彈藥主要組成
    零件罪。被告先後持有上開土造獵槍、火藥，有方法結果之牽連關係，應依刑法
    第五十五條規定，從一重之未經許可持有可發射子彈具殺傷力土製獵槍罪處斷。
    未經許可持有彈藥主要組成零件部分雖未經起訴，既與已起訴部分有方法結果之
    裁判上一罪關係，當為起訴效力所及，本院自當一併予以審理，附此敘明。其前
    有如事實欄所載之犯罪執行完畢，五年內再犯本件有期徒刑以上之罪，為累犯，
    應依刑法第四十七條規定，加重其刑，又槍砲彈藥刀械管制條例於九十四年一月
    廿六日修正，刪除第十一條條文，併入第八條第四項，刑度較舊法為重，依刑法
    第二條第一項但書規定，應適用有利於被告之舊條例第十一條第四項。原審予以
    論罪科刑，固非無見，惟被告持有獵槍及彈藥，持有時間有先後之別，乃牽連關
    係，原審認係想像競合犯，又未就新舊條例予以比較，自有未合，被告之上訴意
    旨，否認犯罪，固無可採，惟原判決既有可議，亦應撤銷改判。審酌其未經中央
    主管機關許可，擅自持有土製獵槍及火藥，對社會治安構成重大威脅，且前已有
    二次違反槍砲彈藥刀械管制條例之犯罪紀錄，有臺灣高等法院被告全國前案紀錄
    表、臺灣臺東地方法院檢察署刑案資料查註紀錄表各一份附卷可參，又犯本罪，
    尤屬不該，惟所持土造獵槍、火藥均僅用於獵捕野生動物，尚未對社會造成其他
    危害等情，量處被告有期徒刑一年二月，扣案火藥一罐乃禁止非法持有之違禁物
    ，應依刑法第三十八條第一項第一款之規定宣告沒收之；被告持有之土製獵槍雖
    已遍尋不著，惟不能證明已滅失，係違禁物，仍應為沒收之宣告。
據上論斷，應依刑事訴訟法第三百六十九條第一項前段、第三百六十四條、第二百九
十九條第一項前段，修正前槍砲彈藥刀械管制條例第十一條第四項、第十三條第四項
，刑法第十一條前段、第二條第一項但書、第五十五條、第四十七條、第四十二條第
二項、第三十八條第一項第一款，罰金罰鍰提高標準條例第二條，判決如主文。
本案經檢察官林慧到庭執行職務。
中      華      民      國      九十四    年     四      月     十三    日
                                  審判長法官  吳  鴻  章
                                        法官  林  德  盛
                                        法官  黃  永  祥
右正本證明與原本無異。
如不服本判決，應於判決送達後十日內向本院提出上訴狀。其未述理由者，並應於
提出上訴狀後十日內向本院補提理由狀(須附繕本)。
                                      書記官  吳  家  瑩
中      華      民      國      九十四    年     四      月     十三    日
附錄論罪之法律條文：
修正前槍砲彈藥刀械管制條例第十一條第四項：
未經許可，製造、販賣或運輸第四條第一項第一款所稱其他可發射金屬或子彈具有殺
傷力之各式槍砲者，處五年以上有期徒刑，併科新臺幣一千萬元以下罰金。
未經許可，轉讓、出租或出借前項所列槍砲者，處三年以上十年以下有期徒刑，併科
新臺幣七百萬元以下罰金。
意圖供自己或他人犯罪之用，而犯前二項之罪者，處無期徒刑或七年以上有期徒刑，
併科新臺幣一千萬元以下罰金。
未經許可，持有、寄藏或意圖販賣而陳列第一項所列槍砲者，處一年以上七年以下有
期徒刑，併科新臺幣七百萬元以下罰金。
槍砲彈藥刀械管制條例第十三條第四項：
未經許可，製造、販賣或運輸槍砲、彈藥之主要組成零件者，處三年以上十年以下有
期徒刑，併科新台幣七百萬元以下罰金。
未經許可，轉讓、出租或出借前項零件者，處一年以上七年以下有期徒刑，併科新台
幣五百萬元以下罰金。
意圖供自己或他人犯罪之用，而犯前二項之罪者，處五年以上有期徒刑，併科新台幣
一千萬元以下罰金。
未經許可，持有、寄藏或意圖販賣而陳列第一項所列零件者，第六月以上五年以下有
期徒刑，併科新台幣三百萬元以下罰金。
